【裁判字號】    90,抗,475
【裁判日期】    900705
【裁判案由】    妨害名譽
【裁判全文】
臺灣高等法院臺中分院刑事裁定                        九十年度抗字第四七五號
    抗  告  人
    即  自訴人  乙○○
    被      告  甲○○
右列抗告人，因被告妨害名譽案件，不服臺灣臺中地方法院中華民國九十年六月六日
裁定（九十年度自字第一六九號），提起抗告，本院裁定如左：
      主  文
抗告駁回。
      理  由
一、抗告意旨略以：抗告人即自訴人所提起之妨害名譽案件，皆有人證、物證，原審
    法官於九十年四月三日、四月二十六日分別傳喚自訴人及證人後，並未傳喚被告
    ，即裁定駁回本案，自有未合。依司法院二一七九號解釋，公然侮辱罪只須侮辱
    行為足使不特定人或多數人得以共見共聞即成立，被告在法庭上節外生枝，故意
    以輕蔑言行審案，並要自訴人簽名，自訴人不從後，被告再三以同樣言語侮辱自
    訴人，除應依刑法第三百零九條公然侮辱罪論處外，並應依同法第一百三十四條
    加重處罰，原審裁定理由有理由矛盾等違誤。又依憲法第二十四條，公務員服務
    法第六條等規定，公務員不得假借權力，以圖本身或他人利益等等，但被告刻意
    包庇該案件之被告吳幸芬等二人，原審卻未傳喚被告甲○○即顛倒是非，為該案
    件之被告、書記官之犯行合理化，殊有觸犯刑法第一百二十五條第一項第三款瀆
    職罪嫌，原審之裁定理由，顯有違誤云云。
二、按法院或受命法官於自訴案件第一次審判期日前訊問及調查結果，如認為案件有
    刑事訴訟法第二百五十二條至第二百五十四條之情形者，得以裁定駁回其自訴，
    同法第三百二十六條第三項定有明文。
三、本件自訴意旨略以：原審之法官甲○○於民國（下同）八十九年九月五日於原審
    八十九年自字第七０二號案件庭訊時，故意當眾連續以『不知法律還好，最怕就
    是一知半解』等語及其他輕蔑之言行，公然侮辱自訴人，因認被告涉有刑法第三
    百零九條之誹謗罪嫌云云。經原審調查結果，以『惟按犯罪事實應依証據認定之
    ，無証據不得推定其犯罪事實，刑事訴訟法第一百五十四條定有明文。且按自訴
    人之自訴，係以使被告受刑事訴追為目的，是其陳述是否與事實相符，仍應調查
    其他証據以資審認。又按刑法第三百零九條之公然侮辱罪，應以該言詞及舉動係
    （一）出於侮辱他人之意思（二）對於個人在社會上所保持之人格地位，因加害
    者之舉動，達足以毀損其名譽之程度與否以定標準』，及『查本件自訴人於八十
    九年八月十四日具狀自訴略稱：法官吳幸芬及書記官蔡伸蔚共同於八十八年自字
    第六二八號傷害案件之判決書理由欄第五項第３款內，故意以不實文字載為「．
    ．．被告簡坤白於八十七年十一月十三日出國，於同年月十七日返國，即案發前
    渠並不在國內．．．」等語，以此刻意模糊案情，而妨害自訴人行使權利，而認
    法官與書記官共犯刑法第二百十一條偽造變造公文書及同法第二百十三條公文書
    不實登載罪嫌，前開自訴案業經本院以：「法官本於自由判斷之權，無違背經驗
    法則或論理法則，並不違法，且判決結果並不足以損害於自訴人，且法官職掌民
    刑訴訟事件，就具體民刑事訴訟事件，應制作裁判書用以對外表示其意思，就上
    開裁判公文書有權制作，自無偽造、變造公文書可言」等理由，裁定駁回自訴人
    所提前開自訴，自訴人不服，提起抗告，經台灣高等法院台中分院以原審以前開
    理由，駁回自訴人之自訴，並無不當為由，駁回抗告，業經本院調閱八十九年度
    自字第七０二號卷證查明無誤』，以及『再查本院法官在審理該案之過程中固然
    提及「不知法律還好，最怕就是一知半解」等語。業據證人蕭嬌娥即自訴人之妻
    到庭結證稱：「他（指本院法官）說七八八號是告什麼人，乙○○說可能是吳幸
    芬的案，然後要叫自訴人簽名，乙○○說與本案無關不肯簽，然後還說為何要告
    他們偽造文書，法官說公文書是我們製作的，還有判決書寫的日期不符，法官說
    不照你的意思判就是偽造變造嗎，乙○○說這就是有偽造變造，法官就說不懂法
    律還好，就怕是一知半解，乙○○說我是來打官司的，請尊重。法官開始調查七
    八八號的事情，乙○○說他有告他們但是案號不確定，但筆錄有寫，要拿給他簽
    ，他不肯簽，後來有修改，但法官又說不懂法律還好，最怕就是一知半解，乙○
    ○請法官尊重他，他們開別的庭時都沒有對當事人這樣。」等語明確，惟就前開
    調查庭中，法官之所以提及「不知法律還好，最怕就是一知半解」等語，係就其
    所調查之結果，說明自已就該自訴案件之感想，難認有侮辱自訴人之意思，況前
    開自訴案件最後亦以自訴遭駁回確定，益證前開自訴案件中，自訴人所持之理由
    ，確係對刑法第二百十一條、第二百十三條有所誤解，本院法官以前開言詞，自
    無侮辱自訴人之故意』，因認『末按法令多如牛毛，一般人本無法全然瞭解，縱
    令終日研究法律之學者，亦難以窺其全貌，是以對人以「不知法律還好，就怕是
    一知半解」之言詞相告，倘相對人係法學教授，對法律教授所保持之人格地位，
    或有眨損，惟對於一般人而言，客觀上應無貶損之可能，是以本院法官縱以前開
    言詞相告，亦無損自訴人之人格地位』、『綜上所述，自訴人不能證明本院法官
    有何侮辱伊之故意，及本院法官所為亦無減損自訴人之社會評價，是自訴人就同
    一事實認被告涉有刑法第三百零九條之公然侮辱罪，即非可採』，因而裁定駁回
    本件自訴案件，經核原審裁定理由，尚無不合。
四、抗告意旨指稱原審未傳喚被告甲○○云云，依原審案卷所載，固非無見，但依上
    引刑事訴訟法之規定，可見原審既以訊問筆錄開庭兩次，顯未進入審理程序，則
    原審就案情斟酌後認無傳喚被告必要，尚無不合。又被告甲○○於審理案件時是
    否有該輕蔑言語，該言語是否有侮辱犯意，原審已傳喚證人並且於裁定理由有所
    論述，自訴人所提出之其他二點抗告理由，亦難推翻原審上開裁定認定之基礎，
    此外，抗告人別無其他舉證可憑，則抗告人上開抗告理由，請求撤銷原裁定云云
    ，自難採取，其抗告為無理由，應予駁回。
據上論結，應依刑事訴訟法第四百十二條，裁定如主文。
中      華      民      國      九十   年       七      月     五     日
                                  臺灣高等法院臺中分院刑事第二庭
                                        審判長法  官  羅  禮  政
                                              法  官  陳  欣  安
                                              法  官  蔡  聰  明
右正本證明與原本無異。
不得抗告。
                                              書記官    瑞  芳
中      華      民      國      九十     年       七      月     五     日
                                                                        Ｉ


司法院資訊處製作；財團法人民間司法改革基金會備份。
